最高法院刑事判決　　　　　　　　　　　　　　　九十三年度台上字第三一二九號
　　上訴人　台灣高等法院台南分院檢察署檢察官
　　被　告　甲 ○
右上訴人因被告殺人案件，不服台灣高等法院台南分院中華民國九十三年四月二十日
第二審判決（九十三年度上重訴字第九二號，起訴案號：台灣台南地方法院檢察署九
十二年度偵字第九一八九、一一五四五號），提起上訴，本院判決如左：
    主  文
原判決撤銷，發回台灣高等法院台南分院。
    理  由
本件原判決撤銷第一審判處被告甲○殺人科以無期徒刑之罪刑，改判依刑法第六十二
條前段自首規定減輕其刑，論處被告殺人科以有期徒刑十五年罪刑，固非無見。
惟查：(一)、刑法第六十二條前段規定對於未發覺之罪自首而受裁判者，減輕其刑。其
所謂發覺，固非以有偵查犯罪權之機關或人員確知其人犯罪無誤為必要，而於對其發
生嫌疑時，即得謂為已發覺，此項對犯人之嫌疑，倘有確切之根據得為合理之可疑者
，即已足當之。本件原判決以被告行兇後留在現場，並於該管公務員胡順風追問時，
告知其犯罪事實，並隨同警員回派出所接受偵訊，因認被告行兇後未被有偵查權之公
務員或機關發覺其為犯嫌前，留在事故現場受追問後向到場處理之警員胡順風自承犯
行，進而接受裁判，為其論斷被告行為合乎自首之基礎。然卷查證人即台南市警察局
第六分局鯤鯓派出所警員蘇順添於原審調查時供證：林連成去報案時並未言及是被告
所要求（見原審卷第八十八至八十九頁）；證人林連成於原審所證亦無法證明被告確
有託其報案之情事（見同上卷第九十三至九十四頁）；證人陳真男於原審調查時檢察
官訊以：「當時有無聽到有人說去報案」時？答稱：「我沒有聽到。」（見同上卷第
九十四至九十五頁），依其所證亦無法證明被告有叫人去報案之事實。再查證人即帶
被告至派出所製作筆錄之警員胡順風於原審證稱：「（辯護人問：是否承辦本件案件
？）我在查戶口，派出所值班的人員用無線電通知我，我到達現場，發現被害人已經
躺在地上，但沒有看到林連成。」、「（檢察官問：當時有無跟你說誰報案的？）狀
況都沒有說，他只說發生兇案。」、「（檢察官問：當時你到現場時，有無看到甲○
？）沒有看到，等到救護車來時，我騎機車就順便去找找看，在門口離凶案現場三十
公尺外看到被告，且身上有血跡，我過去問人是否你殺的，他說是的，並說他不會跑
掉。」、「（審判長問：有何意見陳述？）當時我看到被告的弟弟問何以在現場？他
說被告殺人，並說有請林連成去報案。」（見同上卷第五十六至五十七頁）等相互勾
稽以觀。本件被告於殺人後似未曾託人抑或要求林連成代為報案之情事，況依證人即
警員胡順風所證其在現場時被告之弟弟已告知是被告殺人，並叫林連成報案，倘若無
訛。則警員胡順風嗣後騎機車離現場三十公尺處始尋獲被告，予以追查，雖被告承認
殺人，然在此之前，能否謂警員胡順風尚不知犯罪事實及未有相當跡證足以合理懷疑
是被告涉及本案，仍非無疑義。真相若何？原審未就此詳查究明，遽予適用自首減輕
之規定，自嫌速斷。(二)、再依警員胡順風上述所供：「當時我看到被告的弟弟問何以
在現場？他說被告殺人，並說明有請林連成去報案」等語。另證人林連成亦證稱：「
（辯護人問：你認識被告？）認識，是同莊的人。」、「（辯護人問：當天案發時你
是否在現場？）有的，當時我坐在那邊，看到甲○殺陳進南就跑去報案，至於是否被
告叫我去報案的，因我一時緊張也記不起來，報完案後就去被害人家裡告訴他弟弟，
後來我又到海邊坐。」等情，果設非虛，則案發後，警員胡順風發覺被告涉案前被告
之弟弟似已知情，或有到現場。惟此所稱被告之弟弟究指何人？尚欠明瞭。卷查被告
答辯狀內載示：被告雖有一位弟弟但遠在高雄楠梓市場從事販售生意，案發之時並不
在現場。警員胡順風證稱遇到被告弟弟告知被告殺人；又證人林連成所供伊報完案後
就去被害人家裡告訴他弟弟等語。究係從何而來？且從何而得？自均有待釐清。以上
或為檢察官上訴意旨所指摘，或為本院得依職權調查之事項，應認有撤銷發回更審之
原因。
據上論結，應依刑事訴訟法第三百九十七條、第四百零一條，判決如主文。
中　　　華　　　民　　　國　　九十三　　年　　　六　　　月　　 十七 　　日
                              最高法院刑事第十庭
                                  審判長法官  呂　潮　澤
                                        法官  白　文　漳
                                        法官  吳　昆　仁
                                        法官  孫　增　同
                                        法官  吳　昭　瑩
      右正本證明與原本無異
                                              書  記  官
中　　　華　　　民　　　國　　九十三　　年　　　六　　　月　　二十五　　日
                                                                     Ｒ
